【裁判字號】    99,交易,54
【裁判日期】    990428
【裁判案由】    過失致死
【裁判全文】
臺灣彰化地方法院刑事判決              99年度交易字第54號
公  訴  人  臺灣彰化地方法院檢察署檢察官
被      告  乙○○
上列被告因過失致死案件，經檢察官提起公訴（99年度偵字第13
44號），被告於本院準備程序中就被訴之事實為有罪之陳述，經
本院合議庭裁定由受命法官獨任進行簡式審判程序審理，判決如
下：
    主  文
乙○○因過失致人於死，處有期徒刑柒月。
    犯罪事實
一、乙○○明知其未領有自小客車駕駛執照，不得駕駛汽車，竟
    於民國99年1 月18日13時許，在彰化縣田中鎮自家田裡，飲
    用保力達若干後，於同日18時50分許，駕駛車牌號碼OA-897
    1 號之自用小貨車，沿彰化縣田中鎮○○路○ 段由東往西方
    向行駛，欲前往位於彰化縣田中鎮○○路○ 段田中高幹63電
    桿前之舊街社區守望相助隊（乙○○呼氣酒精濃度為每公升
    0.11毫克，另經檢察官為不起訴處分）。嗣於同日19 時 許
    ，乙○○行經上開守望相助隊前，欲轉彎入內時，原應注意
    轉彎車應讓直行車先行，且當時天候為晴天，夜間有照明，
    道路乾燥無缺陷，亦無障礙物，視距良好，並無不能注意之
    情形，竟未禮讓直行車輛，仍貿然右轉欲進入上開守望相助
    隊，適無駕駛執照亦疏未注意車前狀況之陳水庭（血液酒精
    濃度為每公合27毫克，換算為呼氣酒精濃度為每公升0.135
    毫克）騎乘車牌號碼621-EKL 號之重型機車由後右側同向直
    行駛至，陳水庭見狀煞避不及，以機車前方車頭擦撞乙○○
    駕駛之上開車輛右方後視鏡後，彈飛撞擊上開守望相助隊大
    門圍牆，陳水庭因而受有頸胸挫傷之傷害，經送醫急救仍因
    氣血胸不治死亡。乙○○於事故發生後停留現場，並於承辦
    員警到場時，主動承認肇事，而自首犯行。
二、案經陳水庭之父甲○○告訴暨臺灣彰化地方法院檢察署檢察
    官據報相驗後偵查起訴。
    理  由
一、本件被告乙○○所涉為死刑、無期徒刑、最輕本刑為3 年以
    上有期徒刑或高等法院管轄第一審案件以外之罪，並於本院
    行準備程序時就被訴事實為有罪之陳述，本院合議庭依刑事
    訴訟法第273 條之1 第1 項規定，裁定改由受命法官獨任行
    簡式審判程序，先予敘明。
二、訊據被告對前揭犯行坦承不諱，並有道路交通事故現場圖、
    道路交通事故調查報告表（一）（二）各1 份、現場照片14
    張等在卷可稽（見臺灣彰化地方法院檢察署98年度相字第53
    號卷第8 頁至第10頁、第18頁至第23頁）。而本件車禍造成
    被害人陳水庭頸胸挫傷及氣血胸等傷害並因而死亡，亦有秀
    傳紀念醫院法醫參考病歷摘要、勘驗筆錄、相驗屍體證明書
    、檢驗報告書附卷可參（見同上相字卷第17頁、第36頁、第
    39頁、第43頁至第58頁）。按汽車行駛至交岔路口時，轉彎
    車應讓直行車先行，道路交通安全規則第102 條第1 項第7
    款訂有明文；且依事發當時天候為晴天，夜間有照明，道路
    乾燥無缺陷，亦無障礙物，視距良好等情，有道路交通事故
    調查報告表（一）在卷可參（同上相字卷第9 頁），顯見被
    告於事發當時並無不能注意之情事，被告未注意及此而貿然
    右轉，其有過失甚明。被害人陳水庭因上開車禍死亡與被告
    過失行為間，顯有相當因果關係。本件事證業臻明確，被告
    犯行堪以認定。
三、核被告所為，係犯刑法第276 條第1 項之過失致人於死罪。
    按汽車駕駛人，無駕駛執照駕車、酒醉駕車、吸食毒品或迷
    幻藥駕車、行駛人行道或行經行人穿越道不依規定讓行人優
    先通行，因而致人受傷或死亡，依法應負刑事責任者，加重
    其刑至二分之一，道路交通管理處罰條例第86條第1 項定有
    明文。本件被告乙○○之汽車駕駛執照業經註銷乙節，已據
    被告於警詢自承在卷（同上相字卷第12頁），且有證號查詢
    汽車駕駛人資料、道路交通事故調查報告表（二）及彰化縣
    警察局舉發違反道路交通管理事件通知單各1 份（同上相字
    卷第33頁、第10頁、第34頁）在卷可按，是被告無駕駛執照
    駕車，並致人死亡，應依道路交通管理處罰條例第86條第1
    項之規定，加重其刑二分之一。又被告於肇事後，於有偵查
    權限之人知悉犯罪人之前，主動向到場處理事故之彰化縣警
    察局交通警察隊田中分隊警員承認自己係肇事者，此有道路
    交通事故肇事人自首情形紀錄表1 紙在卷足憑（同上相字卷
    第31頁），核與自首之要件相當，爰依刑法第62條前段規定
    減輕其刑，並依法先加重後減輕之。爰審酌被告並無任何犯
    罪前科，素行良好，此有臺灣高等法院被告前案紀錄表1 份
    在卷可考，並考量被告之過失程度，暨被告犯後迄今尚未能
    與被害人家屬達成和解，賠償其損害等一切情狀，量處如主
    文所示之刑。
據上論斷，應依刑事訴訟法第273 條之1 第1 項、第299 條第1
項前段，道路交通管理處罰條例第86條第1 項，刑法第276 條第
1 項、第62條前段，刑法施行法第1 條之1 ，判決如主文。
本案經檢察官陳建佑到庭執行職務。
中    華    民    國    99    年    4     月    28    日
                    交通法庭    法  官  江彥儀
以上正本證明與原本無異。
如不服本判決應於收受判決後10日內向本院提出上訴書狀，並
應敘述具體理由。其未敘述上訴理由者，應於上訴期間屆滿後
20日內向本院補提理由書(均須按他造當事人之人數附繕本)
「切勿逕送上級法院」。
告訴人或被害人對於判決如有不服具備理由請求檢察官上訴者，
其上訴期間之計算係以檢察官收受判決正本之日期為準。
中    華    民    國    99    年    4     月    28    日
                                書記官  黃明慧
附錄本案論罪科刑法條：
刑法第276條第1項
（過失致死罪）
因過失致人於死者，處 2 年以下有期徒刑、拘役或 2 千元以下
罰金。

司法院資訊處製作；財團法人民間司法改革基金會備份。
